臺灣基隆地方法院交通事件裁定　　　　100年度交聲字第161號
移送機關即
原處分機關　交通部公路總局臺北區監理所基隆監理站
聲明異議人
即受處分人　汪芮
上列受處分人因違反道路交通管理處罰條例案件，對於交通部公
路總局臺北區監理所基隆監理站中華民國100 年6 月9 日所為之
處分（原處分案號：基監字第裁42-RB0000000號），聲明異議，
本院裁定如下：
    主  文
異議駁回。
    理  由
一、原處分意旨以：聲明異議人即受處分人汪芮（下稱異議人
    ）於民國100 年4 月22日17時20分許，騎乘111-CMM 號重型
    機車，行經基隆市○○路13巷口，因有「汽車駕駛人駕駛汽
    車肇事致人受傷而逃逸」之違規，為基隆市警察局第二分局
    信義分駐所（下稱舉發單位）員警於同日填製基隆市警察局
    基警交字第RB0000000 號舉發違反道路交通管理事件通知單
    （下稱舉發通知單），舉發異議人違反道路交通管理處罰條
    例第62條第1 項「汽車駕駛人駕駛汽車肇事，無人受傷或死
    亡而未依規定處置」之規定，且應到案日期為100 年5 月7
    日。異議人不服舉發，委由其母蔡美瑛於應到案日期前之10
    0 年5 月6 日向交通部公路總局臺北區監理所基隆監理站（
    下稱原處分機關）提出申訴，原處分機關乃函請原舉發單位
    調查異議人違規之情形，原舉發單位調查結果認異議人確有
    駕車肇事致人受傷而逃逸之事實，所為係違反道路交通管理
    處罰條例第62條第4 項「前項駕駛人肇事致人受傷而逃逸」
    之規定，前開舉發通知單上誤植異議人係違反道路交通管理
    處罰條例第62條第1 項之規定，乃於100 年5 月18日填具基
    隆市警察局第二分局違反道路交通管理事件通知單更正通知
    書，將異議人違反之法條更正為道路交通管理處罰條例第62
    條第4 項，並將應到案日期延至100 年6 月2 日，且將上情
    以100 年5 月20日基警二分五字第1000205607號函覆原處分
    機關，原處分機關因認異議人違反道路交通管理處罰條例第
    62條第4 項之規定明確，乃於100 年6 月9 日，依據道路交
    通管理處罰條例第62條第4 項、第67條第3 項、第5 項（裁
    決書漏載第3 項、第5 項）、違反道路交通管理事件統一裁
    罰基準及處理細則第41條、第43條、第44條、第67條規定，
    以基監字第裁42-RB0000000 裁處異議人罰鍰新臺幣（下同）
    6,000元，並自100年6月9日（裁決日）起1 年內不得重新考
    領駕駛執照等語。
二、按「汽車駕駛人駕駛汽車肇事致人受傷或死亡者，應即採取
    救護措施及依規定處置，並通知警察機關處理，不得任意移
    動肇事汽車及現場痕跡證據，違反者處新臺幣3,000 元以上
    9,000 元以下罰鍰。但肇事致人受傷案件當事人均同意時，
    應將肇事汽車標繪後，移置不妨礙交通之處所（第3 項）」
    ；「前項駕駛人肇事致人受傷而逃逸者，吊銷其駕駛執照；
    致人重傷或死亡而逃逸者，吊銷其駕駛執照，並不得再考領
    （第4 項）」，道路交通管理處罰條例第62條第3 項、第4
    項定有明文。又「汽車駕駛人，曾依本條例其他各條規定吊
    銷駕駛執照者，1 年內不得考領駕駛執照（第3 項）」、「
    前四項不得考領駕駛執照規定，於汽車駕駛人係無駕駛執照
    駕車者，亦適用之（第5 項）」，同條例第67條第3 項、第
    5 項亦定有明文。又依據違反道路交通管理事件統一裁罰基
    準及處理細則規定，汽車駕駛人駕駛汽車肇事致人受傷而逃
    逸，到案聽候裁決者，處罰鍰6,000元。
三、聲明異議意旨略以：原處分機關裁決異議人交通違規之事實
    ，業據臺灣基隆地方法院於100 年6 月8 日以100 年度少調
    字第133 號宣示判決筆錄判決不付審理，爰具狀聲請撤銷原
    處分云云。
四、經查：
  (一)按行政罰法第26條規定：「一行為同時觸犯刑事法律及違反
    行政法上義務規定者，依刑事法律處罰之。但其行為應處以
    其他種類行政罰或得沒入之物而未經法院宣告沒收者，亦得
    裁處之（第1 項）。前項行為如經不起訴處分或為無罪、免
    訴、不受理、不付審理之裁判確定者，得依違反行政法上義
    務規定裁處之（第2 項）。」究其立法目的，乃係揭櫫「一
    行為不二罰」原則，亦即一行為同時觸犯刑事法律及違反行
    政法上義務規定時，由於刑罰與行政罰同屬對不法行為之制
    裁，而刑罰之懲罰作用較強，故依刑事法律處罰，即足資警
    惕時，實無一行為二罰而須再處行政罰之必要，且刑事法律
    處罰，由法院依法定程序為之，較符合正當法律秩序，應予
    優先適用，但罰鍰以外之沒入或其他種類行政罰，因兼具維
    護公共秩序之作用，為達行政目的，行政機關仍得併予裁處
    。易言之，關於行政罰與刑罰之區別，重點在於二者皆係對
    於違反行政法上義務之行為予以處罰，其處罰目的與本質並
    無不同，僅為處罰程度之輕重有別。是以，對行為人之同一
    行為，因同時違反刑事法律及行政法上義務，而應受刑罰制
    裁暨行政罰時，由於單一制裁即可達成處罰目的，若併科以
    刑罰及行政罰，勢將逾越行為人就該行為所應受處罰之必要
    程度，不僅有違反行政法上「比例原則」虞慮，且國家之制
    裁權於第一次已行使後，若允其再次行使，亦將破壞法律秩
    序之安定，違背人民之信賴。再者，基於刑罰程序較為審慎
    ，及對司法機關之判斷尊重等因素，依刑事處罰應已足達到
    制裁目的，自不得再處以行政罰中同具制裁目的之罰鍰。至
    於其他種類之行政罰或得沒入之物未經法院宣告沒收者，係
    因具有其他行政目的存在，基於比例原則考量，則仍得由行
    政機關併予裁罰。準此，行政機關對於因同一行為而觸犯刑
    事法律及違反行政法上義務之行為人，應依行政罰法第32條
    第1 項規定，將行為人涉及刑事法律部分移送該管司法機關
    處理。至案件經移送該管司法機關後，其處理情形有二：一
    為該管檢察官偵查後認其犯罪嫌疑重大，向該管法院提起公
    訴，或依與起訴具同一效力之聲請簡易處刑程序，向法院聲
    請簡易判決處刑，經法院依刑事法律判處其罪刑施以處罰，
    此時，受刑事處罰之行為人應適用行政罰法第26條第1 項規
    定，除該行為應處以其他種類行政罰或得沒入之物而未經法
    院宣告沒收，行政機關得併予裁罰外，不得對行為人之同一
    行為，再為行政罰上之罰鍰處分；另一則係該行為經移送司
    法機關後，由檢察官為不起訴處分或法院為無罪、免訴、不
    受理、不付審理（少年事件）之裁判確定，於此種情形，行
    政機關對該行為再予裁處，尚無一事二罰疑慮，自得依違反
    行政法上義務之規定裁處，亦即行政機關對於曾經移送之該
    事件，倘符合行政罰之要件時，其自檢察官為不起訴處分或
    法院為無罪、免訴、不受理、不付審理之裁判確定日起，依
    行政罰法第27條第3 項規定，仍具有該事件之行政罰裁處權
    ，得依違反行政法上義務規定進行裁處，而不影響其裁處權
    3 年之時效起算及進行。
  (二)經查，異議人未考領有重型機車駕駛執照，乃於100 年4 月
    22日17時20分許，騎乘111-CMM 號重型機車，行經基隆市○
    ○路13巷口，不慎與吳宗倫騎乘之312-KDA 重型機車發生擦
    撞，致吳宗倫及所附載之胡惠晴人車倒地，吳宗倫因而受有
    右前臂挫傷、胡惠晴受有右腳踝擦傷之傷害，詎異議人於車
    禍肇事後，未停留在現場救護傷患，而逕自逃逸，案經吳宗
    倫、胡惠晴訴由基隆市警察局第二分局移送本院少年法庭調
    查結果，認異議人上開過失傷害及車禍肇事後致人受傷而逃
    逸之事證明確，所為係犯刑法第185條之4肇事逃逸罪及同法
    第284條第1 項前段過失傷害罪，惟無審理之必要，乃於100
    年6月8日以100年度少調字第133號宣示判決筆錄判決「異議
    人不付審理，並交其法定代理人嚴加管教」確定等事實，異
    議人並不爭執，並據本院調閱本院100年少調字第133號卷屬
    實，並影印該卷相關之被害人吳宗倫、胡惠晴警詢及本院少
    年法庭訊問筆錄、道路交通事故現場圖、道路交通事故調查
    表(一)(二)、吳宗倫之衛生署基隆醫院診斷證明書各1 份及肇事
    車輛、車禍地點與吳宗倫受傷照片影本共14張存卷可查，洵
    堪認定。
  (三)依前認定，異議人顯係以一個駕車肇事致人受傷而逃逸之行
    為，同時觸犯刑法第185 條之4 肇事致人受傷而逃逸之刑事
    法律及道路交通管理處罰條例第62條第4 項「汽車駕駛人駕
    駛汽車肇事致人受傷而逃逸」之行政法上之義務，揆諸行政
    罰法第26條第2 項規定及前揭(一)之說明，因異議人所涉刑事
    責任部分業據本院少年法庭於100 年6 月8 日為不付審理之
    裁定確定，則原處分機關自得就異議人違反行政法上義務規
    定裁罰異議人，是異議人以其所涉刑事責任業經本院少年法
    庭為不付審理為由，聲明異議，請求撤銷原處分，於法即有
    不合，核無理由。
五、綜上所述，異議人確有肇事致人受傷而逃逸之行為，且其行
    為同時觸犯刑法第185 條之3 刑事法律責任及違反道路交通
    管理處罰條例第62條第4 項之行政法上義務，而其所涉刑法
    第185 條之3 刑事法律責任，業據本院少年法庭於100 年6
    月8 日以100 年度少調字第133 號裁定為不付審理裁定確，
    則原處分機關就異議人違反行政法上義務之行為，自得予以
    裁處。從而原處分機關以異議人違規事實明確，於100 年6
    月9 日，依據道路交通管理處罰條例第62條第4 項、第67條
    第3 項、第5 項（裁決書漏載第3 項、第5 項）、違反道路
    交通管理事件統一裁罰基準及處理細則第41條、第43條、第
    44條、第67條規定，裁處異議人罰鍰6,000 元，並自100 年
    6 月9 日（裁決日）起1 年內不得重新考領駕駛執照，核無
    不當，本件異議為無理由，應予駁回。
六、應依道路交通管理處罰條例第87條第2 項、道路交通事件處
    理辦法第18條規定，裁定如主文。
中    華    民    國   100    年    7     月    25    日
                  交通法庭法  官  劉桂金
以上正本證明與原本無異。
對於本件裁定如有不服，應於收受送達後5日內，向本院提出抗
告書狀，敘述抗告之理由，抗告於臺灣高等法院。
中    華    民    國   100    年    7     月    25    日
                          書記官  許元又